【裁判字號】    99,刑智聲,3
【裁判日期】    990312
【裁判案由】    聲請定應執行刑
【裁判全文】
智慧財產法院刑事裁定
                                     99年度刑智聲字第3號
聲  請  人  臺灣高等法院檢察署智慧財產分署檢察官
受  刑  人  陳國正      
上列聲請人因受刑人數罪併罰有二裁判以上，聲請定其應執行之
刑（99年度執聲字第4號），本院裁定如下：
  主  文
陳國正所犯如附表各罪所處之刑（附表編號2 為經減刑所得之刑
），應執行有期徒刑拾月又拾伍日，如易科罰金，以銀元參佰元
即新臺幣玖佰元折算壹日。
    理  由
一、查受刑人陳國正於附表所列日期犯如附表所列之罪等，經臺
    灣花蓮地方法院及本院先後判處如附表所示之刑，分別確定
    在案，茲檢察官聲請定其應執行之刑，本院審核有關卷證後
    ，認本件聲請為正當，應予允許，爰定其應執行刑如主文所
    示。
二、按刑法第2 條第1 項規定：「行為後法律有變更者，適用行
    為時之法律。但行為後之法律有利於行為人者，適用最有利
    於行為人之法律」。依刑法第51條定應執行刑時，「裁判確
    定前犯數罪，其中一罪在新法施行前者，亦同（即亦應為新
    舊法比較）。」，有最高法院95年5 月23日第8 次刑事庭會
    議決議可資參照。本件受刑人於裁判確定前犯數罪，其中所
    犯如附表編號2 所示之罪係於95年7 月1 日之前犯之，而刑
    法第51條業於94年1 月7 日修正公布，並於95年7 月1 日施
    行，修正前刑法第51條第5 款規定：「宣告多數有期徒刑者
    ，於各刑中之最長期以上，各刑合併之刑期以下，定其刑期
    。但不得逾二十年。」修正後刑法第51條第5 款規定：「宣
    告多數有期徒刑者，於各刑中之最長期以上，各刑合併之刑
    期以下，定其刑期。但不得逾三十年」比較結果，修正後刑
    法並非較有利於行為人，依刑法第2 條第1 項前段之規定，
    仍應依修正前刑法，定其應執行之刑。又94年2 月2 日修正
    公布，95年7 月1 日施行之刑法第41條第1 項前段規定：「
    犯最重本刑為五年以下有期徒刑以下之刑之罪，而受六個月
    以下有期徒刑或拘役之宣告，因身體、教育、職業、家庭之
    關係或其他正當事由，執行顯有困難者，得以一元以上三元
    以下折算一日，易科罰金。」，又修正前罰金罰鍰提高標準
    條例第2 條前段（現已刪除）規定，就其原定數額提高為10
    0 倍折算1 日，則修正前易科罰金折算標準，應以銀元300
    元折算1 日，經折算為新臺幣後，應以新臺幣900 元折算為
    1 日。惟95年7 月1 日修正公布施行之刑法第41條第1 項前
    段則規定：「犯最重本刑為五年以下有期徒刑以下之刑之罪
    ，而受六個月以下有期徒刑或拘役之宣告者，得以新臺幣一
    千元、二千元或三千元折算一日，易科罰金。」經比較修正
    前後之易科罰金折算標準，以修正前之規定，較有利於被告
    ，則應依刑法第2 條第1 項前段，適用修正前刑法第41條第
    1 項前段及罰金罰鍰提高標準條例第2 條前段之規定，定其
    折算標準。又94年2 月2 日公布，並自95年7 月1 日施行之
    刑法施行法第3 條之1 第3 項規定：「於94年1 月7 日刑法
    修正施行前犯併合處罰數罪中之一罪，且該數罪均符合第41
    條第1 項得易科罰金之規定者，適用修正之刑法第41條第2
    項規定。」，是數罪併罰定應執行之刑者，若其中一罪在95
    年6 月30日刑法修正施行前犯者，且其餘數罪均符合第41條
    第1 項得易科罰金之規定者，依前開規定自應適用修正前之
    刑法第41條第2 項之規定。
三、復按司法院大法官釋字第662 號解釋：「中華民國94年2 月
    2 日修正公布之現行刑法第41條第2 項，關於數罪併罰，數
    宣告刑均得易科罰金，而定應執行刑之刑逾6 個月者，排除
    適用同條第1 項得易科罰金之規定部分，與憲法第23條規定
    有違，並與本院釋字第366 號解釋意旨不符，應自本解釋公
    布之日起失其效力。」，故對數罪併罰，數宣告刑均得易科
    罰金，而定應執行之刑超過6 個月案件，依上開解釋意旨，
    仍得易科罰金。本件受刑人犯如附表編號1 及編號2 （減刑
    後）所示之刑，均得易科罰金，合併定其應執行之刑後仍應
    諭知易科罰金之折算標準。末按數罪併罰之案件，其各罪判
    決均係宣告刑，並非執行刑，縱令各案中一部分犯罪之宣告
    刑在形式上已經執行，仍應依法聲請犯罪事實最後判決之法
    院裁定，然後再依所裁定之執行刑，換發指揮書併合執行，
    其前已執行之有期徒刑部分，僅應予扣除而不能認為已執行
    完畢，在所裁定之執行刑尚未執行完畢前，各案之宣告刑不
    發生執行完畢之問題（詳最高法院九十年度台非字第三四０
    號、最高法院九十五年度台非字第三二０號判決同此意旨）
    ，故受刑人所犯附表編號1 所示之毒品危害防制條例罪，縱
    已經執行完畢，僅係得於本件所定應執行刑中扣除，不能認
    為已經執行完畢。
四、本件受刑人於裁判確定前犯數罪，均符合刑法第41條第1 項
    得易科罰金之規定，且其中所犯附表編號2 所示之罪係於95
    年7 月1 日刑法修正施行前所犯，且業經減刑，是聲請人聲
    請就附表編號1 、2 之罪，定其應執行之刑，自應依刑法施
    行法第3 條之1 ，應適用90年1 月4 日修正公布之刑法第41
    條第2 項規定，併諭知易科罰金之折算標準。
五、爰依刑法第2 條第1 項、修正前刑法第41條、第51條第5 款
    ，刑法施行法第3 條之1 第3 項，修正前罰金罰鍰提高標準
    條例第2 條，現行法規所定貨幣單位折算新臺幣條例第2 條
    ，裁定如主文。
中    華    民    國    99    年     3    月   12     日
                    智慧財產法院第一庭
                          審判長法  官  李得灶
                                法  官  熊誦梅
                                法  官  王俊雄
以上正本係照原本作成。
如不服本裁定，應於收受送達後五日內向本院提出抗告狀。
中    華    民    國    99    年     3    月   12     日
                                書記官  王英傑

司法院資訊處製作；財團法人民間司法改革基金會備份。
